【裁判字號】    97,訴,752
【裁判日期】    970530
【裁判案由】    違反毒品危害防制條例
【裁判全文】
臺灣臺南地方法院刑事判決               97年度訴字第752號
公  訴  人  臺灣臺南地方法院檢察署檢察官
被      告  乙○○
上列被告因違反毒品危害防制條例案件，經檢察官提起公訴（97
年度毒偵字第945號、第1049號），被告於準備程序中就被訴事
實為有罪之陳述，本院合議庭裁定由受命法官獨任進行簡式審判
程序，判決如下：
    主  文
乙○○施用第一級毒品，累犯，處有期徒刑壹年；又施用第一級
毒品，累犯，處有期徒刑壹年。應執行有期徒刑壹年肆月。
    事實及理由
一、乙○○前因違反毒品危害防制條例（施用第一級毒品）案件
    ，經本院於民國91年4月30日以91年度毒聲字第718號裁定送
    觀察、勒戒後，認無繼續施用傾向，於91年5月24日執行完
    畢釋放出所，並經臺南地方法院檢察署檢察官以91年度毒偵
    字第602號、第724號處分書為不起訴處分確定。復因違反毒
    品危害防制條例（施用第一、二級毒品）案件，經臺灣高等
    法院臺南分院94年度上訴字第153號、94年度上易字第425
    號、本院94年度訴字第810號等判決各判處有期徒刑10月確
    定，與其另案所犯之竊盜、詐欺等罪，經減刑並定應執行刑
    有期徒刑1年9月確定，甫於96年5月27日縮刑期滿執行完畢
    。詎其猶不知悔改，復基於施用第一級毒品海洛因之犯意，
    (一)於96年9月3日上午11時許，為警採尿時點往前回溯26小時
    內某時，在臺南縣下營鄉○○○路公墓內，將海洛因以注射
    方式施用第一級毒品；(二)復於同年9月17日下午2時15分許，
    為警採尿時點往前回溯26小時內某時，在臺南縣下營鄉○○
    ○路公墓內，將海洛因以注射方式施用第一級毒品。嗣分別
    於96年9月3日、96年9月17日，均為警通知到場說明，經其
    同意對其採擷尿液送驗，結果均呈鴉片類（嗎啡）陽性反應
    ，而知悉上情。
二、上開犯罪事實之證據：
（一）被告於警詢、檢察官偵查中，及本院審理時之自白。
（二）臺南縣警察局麻豆分局偵辦毒品危害防制條例案件尿液送
      驗對照表及長榮大學於96年10月11日出具之確認報告（檢
      體編號分別為96194號、96203號）各2紙。
三、按海洛因經注射入人體後，約80%於24小時內自尿中排出，
    且尿液中能否驗出嗎啡陽性反應與其投與量、投與途徑、採
    尿時間、個人體質及檢驗方法之靈敏度有關，而文獻報導注
    射6毫克之海洛因鹽酸鹽，其代謝物嗎啡之平均可檢出時限
    約為26小時，業經行政院衛生署藥物食品檢驗局81年9月8日
    （81）藥檢壹字第8114885號函述明綦詳。被告自白，核與
    其各次尿液檢驗結果相符，其2次施用第一級毒品之犯行，
    應堪認定。
四、按92年7月9日新修正之毒品危害防制條例刪除「2犯」及「3
    犯」之規定，將施用毒品者簡化區分為初犯、再犯，並認施
    用毒品者係屬病患性犯人，以觀察、勒戒戒除其身癮，以強
    制戒治去除其心癮。經觀察、勒戒或強制戒治執行完畢釋放
    後，若係5年後再犯該條例第10條施用毒品罪者，檢察官應
    先聲請法院裁定令被告入勒戒處所觀察、勒戒，並視有無繼
    續施用毒品傾向，決定應予釋放、為不起訴之處分，或應聲
    請法院裁定令入勒戒處所強制戒治；若係5年內「再犯」同
    條例第10條施用毒品罪者，依同條例第23條第2項規定，檢
    察官則應依法追訴；且觀諸該條例第20條第3項，及同條例
    第23條第2項之修正理由，如施用毒品者係前經觀察、勒戒
    或強制戒治等治療程序執行完畢5年後，始再施用毒品之「
    初犯」，因前所執行之觀察、勒戒或強制戒治已足收戒除毒
    癮之效，自應重新執行觀察、勒戒或強制戒治等治療程序，
    並於治療程序執行完畢後，由檢察官為不起訴處分，毋庸對
    之追訴處罰；反之，在「再犯」之情形，因其先前所為治療
    程序顯未能收戒斷毒癮之效，且考量施用毒品者之再犯率偏
    高，乃簡化其刑事處遇程序，而逕予追訴處罰，不再施以治
    療程序。參酌上開立法理由，修正毒品危害防制條例就施用
    毒品者，祇於「初犯」及「5年後再犯」二種情形，有其追
    訴條件之限制，即須於初犯經觀察、勒戒或強制戒治釋放後
    ，5年內均無施用毒品之行為，始能認其前所實施之觀察、
    勒戒或強制戒治已足遮斷毒癮，而得於5年後再犯時，再予
    適用初犯之規定，重行觀察、勒戒等程序。倘5年內已經再
    犯，被依法追訴處罰，縱其第3次（或第3次以上）施用毒品
    之時間在初犯釋放5年以後，即與「5年後再犯」之情形有別
    ，且因已於「5年內再犯」，顯見其再犯率甚高，原實施觀
    察、勒戒或強制戒治，已無法收其實效，而無5年戒斷期之
    存在，自無再經觀察、勒戒及強制戒治之必要，應由檢察官
    逕行起訴（最高法院95年度台非字第59號判決及95年第7次
    刑事庭會議決議）。
五、經查，被告前因施用第一級毒品案件，經送觀察、勒戒後，
    於91年5月24日釋放；再於94年間因施用第一、二級毒品案
    件，經臺灣高等法院臺南分院94年度上訴字第153號、94年
    度上易字第425號、本院94年度訴字第810號等判決各判處有
    期徒刑10月確定，有臺灣高等法院被告前案紀錄表在卷可稽
    。本件被告於觀察、勒戒執行完畢5年內之94年間，已再犯
    施用毒品之罪，本件於96年9月3日、同年月17日施用第一級
    毒品之犯行，乃屬3犯以上，縱其施用毒品之時間在初犯釋
    放5年以後，即與「5年後再犯」之情形有別，參諸前揭最高
    法院判決及刑事庭會議決議意旨，仍應依法論科；且查海洛
    因係屬毒品危害防制條例第2條第2項第1款所列之第一級毒
    品，核被告所為2次施用毒品犯行，均係犯毒品危害防制條
    例第10條第1項之施用第一級毒品罪。被告施用前後持有第
    一級毒品之低度行為，應為其施用之高度行為所吸收，不另
    論罪。又被告2次施用第一級毒品之犯行，犯意各別、方法
    互殊，應分論併罰之。另被告有犯罪事實欄所載之前案紀錄
    ，甫於96年5月27日縮刑期滿執行完畢，有臺灣高等法院被
    告前案紀錄表在卷可參，其於受有期徒刑之執行完畢後5年
    內故意再犯本件有期徒刑以上之罪，均為累犯，均依法應加
    重其刑。爰審酌被告迭經觀察、勒戒，仍未能體認施用毒品
    對於自身健康之危害，遠離毒品，惟犯後業已坦承犯行，態
    度良好等一切情狀，分別量處如主文所示之刑，並定其應執
    行之刑。
據上論斷，應依刑事訴訟法第273條之1第1項、第299條第1項前
段、第310條之2、第454條，毒品危害防制條例第10條第1項，刑
法第11條前段、第47條第1項、第51條第5款，判決如主文。
本案經檢察官甲○○到庭執行職務
中    華    民    國    97    年    5     月    30    日
                  刑事第十二庭  法  官  魏玉英
以上正本證明與原本無異。
如不服本判決應於收受本判決後10日內向本院提出上訴書狀，並
應敘述具體理由。如未敘述上訴理由者，應於上訴期間屆滿後20
日內向本院補提理由書狀（均須按他造當事人之人數附繕本）「
切勿逕送上級法院」。
                                書記官  曾盈靜
中    華    民    國    97    年    5     月    30    日
附錄本案論罪科刑法條全文
毒品危害防制條例第10條
施用第一級毒品者，處6月以上5年以下有期徒刑。
施用第二級毒品者，處3年以下有期徒刑。


司法院資訊處製作；財團法人民間司法改革基金會備份。
